臺灣臺中地方法院刑事判決　　　　　　　　　　　　九十一年度易緝字第二三六號
　　公　訴　人　臺灣臺中地方法院檢察署檢察官
　　被　　　告　丙○○
右列被告因竊盜案件，經檢察官提起公訴（九十年度偵字第一八九六二號），本院判
決如左：
    主  文
丙○○無罪。
    理  由
一、公訴意旨略以：被告丙○○，前因竊盜案件經臺灣臺中地方法院判處有期徒刑四
    月，於民國八十七年九月二十七日執行完畢，仍不知悛悔。其受僱於丁○○，在
    臺中市西屯區港尾里清武巷四十三之一號烤鴨廠工作，得知丁○○平日提供機車
    供員工代步，機車鑰匙放置廠內，使用者須經丁○○同意後自行拿鑰匙發動騎用
    ，竟意圖為自己不法之所有，基於竊取機車之犯意，於九十年十月四日上午八時
    許，未經丁○○同意，即自行取下放置廠內之機車鑰匙，竊取丁○○所有車牌號
    碼ＬＭＨ─六七三號機車（下稱該車），得手後留供己用，且未返回上址工作，
    丁○○發現機車失竊後報警，嗣於同年十月十四日晚上八時三十分許，丙○○騎
    乘該竊得之機車，行經桃園縣八德市○○街二四三號前為警當場查獲，並起出機
    車鑰匙一把，而偵知上情，因認被告涉犯刑法第三百二十條第一項之竊盜罪嫌等
    語。
二、按犯罪事實，應依證據認定之，無證據不得推定其犯罪事實；又不能證明被告犯
    罪者，應諭知無罪之判決，刑事訴訟法第一百五十四條及第三百零一條第一項分
    別定有明文。又認定不利於被告之事實，須依積極證據，苟積極證據不足為不利
    於被告事實之認定時，即應為有利於被告之認定，更不必有何有利之證據。此最
    高法院三十年上字第八一六號著有判例。此外，法院就犯罪事實之判斷，須受倘
    有懷疑，則從被告利益為解釋之原則所支配，若存在被告並未罹犯被訴罪行之合
    理懷疑，即不能置此合理懷疑於不顧，即不能遽論被告犯有被訴之犯罪事實，更
    為刑事訴訟法之當然法理，是最高法院亦曾著有判例要旨謂：「無論直接或間接
    證據，其為訴訟上之證明，須於通常一般之人均不致有所懷疑而得確信其為真實
    之程度者，始得據為有罪之認定，倘其證明尚未達到此一程度，而有合理之懷疑
    存在時，事實審法院復已就其心證上理由予以闡述，敘明其如何無從為有罪之確
    信，尚不得任意指為違法」（最高法院七十六年台上字第四九八六號判例參照）
    。
三、本件公訴人認被告丙○○涉犯刑法第三百二十條第一項之竊盜罪嫌，無非以被告
    之上開犯行，業據證人即被害人丁○○指證綦詳，並有贓物認領保管單一紙附卷
    可稽為其主要論據，惟查：訊據被告固不否認有騎乘該機車為警查獲之事實，惟
    堅決否認有何公訴人所指之竊盜犯行，辯稱：該車係伊向車主即老闆之一之丁○
    ○所借用，伊當時因要載女朋友乙○○回其桃園的家中辦事，故向丁○○請假一
    天，且向其預支薪資八千元，在下工離開時，有向丁○○借用該機車，可能因為
    丁○○當天有事急著離開所以沒有聽清楚，且伊在騎走機車後，因趕不及回來上
    班，曾於十月四日至十月十四日被查獲期間打電話給另一位老闆甲○○，說明伊
    有事趕不回來，待事情處理完後會儘快回來，伊只是借用該車實無竊盜之行為等
    語。經查：證人即被害人丁○○於本院審理時到庭證稱：被告當時確實是我們的
    員工，該機車平時我們是提供給員工私下買東西用的，並非送貨使用，因為我們
    公司較遠，所以員工要用跟我們講一下就可以騎走了，鑰匙平時均放在辦公室內
    ，那天因為我有急事提早離開，可能員工找不到我，所以沒有跟我講（見本院九
    十一年五月二十三日訊問筆錄）；（問：被告當天跟你說要請幾天假？）請一天
    假，並借七、八千元；（問：你是否認為被告偷你們的機車？）我覺得被告是借
    過了頭，加上沒有聯絡好出了問題等語（見本院九十一年六月二十四日訊問筆錄
    ）；另證人即被告另一任老闆甲○○於本院調查時到庭證稱：（問：丙○○把機
    車騎走，有無經過你的同意？）他是我們的員工，他騎走機車之後並且是我報案
    後，有打電話給我，向我講說他把機車騎走了，因為我有打電話給他阿姨，麻煩
    她向丙○○說如果他把機車騎走的話，要他打通電話給我說明一下。（問：被告
    打電話講的內容？）他跟我講說他隔天要回來上班，機車目前在他那邊。（問：
    員工休假可否把機車騎走？）一般要先向我們報備後，才可以騎走。（問：有無
    於十月五日接到被告的電話？）十月五日那天我沒有接到被告的電話，在報案後
    與機車查獲前我總共接到兩通被告的電話，第一通電話說機車在他那裡，第二通
    電話說他隔天要回來上班，叫我給他一次機會。（問：這兩通電話有無跟你談到
    機車的事？）在我們認為被告是我們的員工，他應該沒有偷機車的動機，他應該
    是借機車借過了頭，應該是我們聯絡上出了問題等語（見本院九十一年六月二十
    四日訊問筆錄），另證人即被告之女朋友乙○○於本院調查時亦到庭證稱：（問
    ：當天被告如何向丁○○說？）被告當天有向丁○○說他要騎走機車，被告他說
    要載我回去桃園；（問：丁○○有無聽到他說這句話？）丁○○當天很匆忙，我
    不知道他有無聽到這件事等語（見本院九十一年六月十日訊問筆錄）。綜合上揭
    證人之證述，核與被告前揭辯稱該車係向被害人丁○○所借大致相符，堪信被告
    所辯應屬可信，是本件公訴人所舉之證據，不足以證明被告確有竊盜犯行；此外
    ，本院復查無任何積極事證足資證明被告確有公訴人所指之犯行，依照首揭法條
    及判例意旨，不能證明被告犯罪，依法應諭知被告無罪之判決，以免冤抑。
據上論斷，應依刑事訴訟法第三百零一條第一項，判決如主文。
本案經檢察官李芳瑜到庭執行職務。
中      華      民      國    九十一    年      七      月    二十六    日
                              臺灣臺中地方法院刑事第六庭
                                審判長法  官  梁  堯  銘
                                      法  官  許  旭  聖
                                      法  官  吳  堯  讚
右正本證明與原本無異。
如不服本判決，應於判決送達後十日內向本院提出上訴狀，上訴於臺灣高等法院臺中
分院( 須附繕本 )。
                                      書記官
中      華      民      國    九十一    年      七      月    二十六    日
